【裁判字號】    98,交易,183
【裁判日期】    980527
【裁判案由】    藏匿人犯等
【裁判全文】
臺灣板橋地方法院刑事判決             98年度交易字第183號
公  訴  人  臺灣板橋地方法院檢察署檢察官
被      告  乙○○
            丙○○
上列被告等因過失傷害等案件，經檢察官提起公訴（98年度偵字
第3007號），因被告二人於本院準備程序中為有罪之陳述，本院
告知被告二人簡式審判程序之旨，並聽取當事人之意見後，經合
議庭裁定裁定由受命法官獨任進行簡式審判程序，並判決如下：
    主  文
乙○○因過失傷害人致重傷，處有期徒刑伍月，如易科罰金，以
新臺幣壹仟元折算壹日。
丙○○意圖使犯人隱避而頂替，處拘役伍拾玖日，如易科罰金，
以新臺幣壹仟元折算壹日。
    事  實
一、乙○○於民國（下同）97年11月8 日凌晨3 時19分許，無照
    駕駛車牌號碼2452-RG 號（公訴人誤載為2452-EM 號）自用
    小客車，沿臺北縣新莊市○○路○ 段往中港路方向（公訴人
    誤載為往中原路方向）行駛，行經臺北縣新莊市○○路○段
    32之1 號前，本應注意車前狀況，隨時採取必要之安全措施
    ，而依當時情形，天候晴，雖處夜間，但有照明，路面乾燥
    、無缺陷、無障礙物，視距良好，並無不能注意之情事，竟
    疏未注意，而撞擊由蔡賞兆酒後（呼氣酒精濃度已達0.835m
    g/l） 所騎乘之車牌號碼F52-735 號重型機車，導致蔡賞兆
    受有多處顱內出血併腦部瀰漫性軸突損傷、左側鎖骨骨折、
    肺炎、橫紋肌溶解症、肝腎功能損傷等傷害，現仍意識不清
    （昏迷指數E4VeM4），無行為能力及自主行動能力。詎經警
    到場處理，丙○○竟基於兄弟之情誼，及因乙○○為無照駕
    駛，乃由丙○○出面基於意圖使犯人隱避而頂替之犯意，當
    場頂替乙○○，且於97年11月8 日上午9 時9 分許，接受臺
    北縣政府警察局新莊分局警員調查時，自稱當日係由其駕駛
    自用小客車肇事，後乙○○於肇事後，在未被有偵查犯罪職
    權之機關或公務員知悉前，於翌（9） 日下午2 時15分，供
    出其為真正駕駛人，主動向處理警員承認肇事，因而接受裁
    判。丙○○因擔心刑責，遂於翌（9） 日下午2 時32分許，
    警員訊問時，供出其為上開頂替情事。
二、案經代行告訴人即蔡賞兆之母親甲○○訴由臺北縣政府警察
    局新莊分局報告臺灣板橋地方法院檢察署檢察官偵查起訴。
    理  由
一、上揭犯罪事實，業據被告乙○○及丙○○於警詢、偵查中及
    於本院準備程序、審理時均自白不諱，復有道路交通事故現
    場圖、道路交通事故調查報告表（一）、（二）、現場照片
    18張、臺北縣政府警察局舉發違反道路交通管理事件通知單
    2 紙、診斷證明書2 紙在卷可稽，足認被告二人之自白與事
    實相符。從而本案事證明確，被告二人犯行堪予認定，均應
    依法論科。
二、核被告丙○○所為，則係犯刑法第164 條第2 項、第1 項之
    頂替罪。而被告乙○○所為，係犯刑法第284 條第1 項後段
    之過失傷害人致重傷罪。原起訴法條雖認被告乙○○所為涉
    犯刑法第284 條第1 項前段之普通過失傷害罪，惟嗣業經蒞
    庭檢察官當庭更正起訴法條為刑法第284 條第1 項後段之過
    失致重傷罪（見98年4 月29日準備程序筆錄第1 至2 頁），
    爰不再變更起訴法條，附此敘明。次按汽車駕駛人，無駕駛
    執照駕車，因而致人受傷或死亡，依法應負刑事責任者，加
    重其刑至2 分之1 ，道路交通管理處罰條例第86條第1 項定
    有明文。本案被告乙○○並未領有機車駕駛執照，有證號查
    詢汽車駕駛人結果可稽（見98年度偵字第3007號偵查卷第31
    頁），是其無駕駛執照而駕駛致人受傷，應依道路交通管理
    處罰條例第86條第1 項之規定，加重其刑。另被告乙○○係
    於97年11月9 日下午2 時15分，在有偵查犯罪職權之公務員
    未查知何人為真正駕駛人之前，即向承辦警方坦承其為真正
    駕駛人等情，此有被告的第2 次警詢筆錄1 份附卷可稽（同
    上偵查卷第6 頁），亦有本院辦理刑事案件電話紀錄查詢表
    1 紙附卷可按，是本件被告乙○○就過失致重傷部分符合自
    首之要件，得依刑法第62條之規定，減輕其刑，並依法先加
    後減之，合先敘明。又縱認被告丙○○所為之頂替犯行，乃
    係被告乙○○所唆使，但犯人自行隱避，在刑法上既非處罰
    之行為，則教唆他人頂替自己以便隱避，當然亦在不罰之列
    （參見最高法院24年上字第4974號判例意旨），故被告乙○
    ○並無另犯教唆頂替罪之問題，併此敘明。爰分別審酌被告
    二人之素行狀況，有臺灣高等法院被告前案紀錄表2 紙在卷
    可憑，智識程度（乙○○為國中肄業、丙○○為國中畢業）
    ，被告乙○○於本案車禍事故之肇事過失程度，及被告乙○
    ○所為過失犯行，造成蔡賞兆受有前揭重傷害，傷勢非輕，
    對蔡賞兆身體及精神上所造成之痛苦自不言可喻，且被告乙
    ○○肇事後雖坦承犯行，惟未與被害人及其家屬達成和解，
    且未賠償任何金額，及被告丙○○出面頂替，誤導警察偵辦
    方向，浪費司法資源，亦可能造成日後檢察官之誤為起訴及
    法院誤判之虞，對於司法追求真實及公正裁判將有所妨礙，
    ，及其之所以出面頂替被告乙○○之過失傷害犯行，無非係
    基於兄弟之情而幫忙，並無牟取任何利益可言，另衡酌被告
    丙○○嗣坦承頂替犯行，犯後態度良好等一切情狀，分別量
    處如主文所示之刑，並均諭知如易科罰金之折算標準。
三、據上論斷，應依刑事訴訟法第273 條之1 第1 項、第299 條
    第1 項前段，道路交通管理處罰條例第86條第1 項，刑法第
    284 第1 項後段、第164 條第2 項、第1 項、第62條前段、
    第41條第1 項前段，刑法施行法第1 條之1 第1 項、第2 項
    前段，判決如主文。
本案經檢察官陳姿雯到庭執行職務。
中    華    民    國    98    年    5     月    27    日
                  交通法庭      法  官  吳幸娥
上列正本證明與原本無異。
如不服本判決，應於判決送達後10日內，向本院提出上訴書狀，
並應敘述具體理由；其未敘述上訴理由者，應於上訴期間屆滿後
20日內向本院補提理由書（均須按他造當事人之人數附繕本）「
切勿逕送上級法院」。
                                書記官  蕭佩宜
中    華    民    國    98    年    5     月    27    日
附錄本判決論罪科刑之法條：
中華民國刑法第284條
（過失傷害罪）
因過失傷害人者，處6 月以下有期徒刑、拘役或5 百元以下罰金
，致重傷者，處1 年以下有期徒刑、拘役或5 百元以下罰金。
從事業務之人，因業務上之過失傷害人者，處1年以下有期徒刑
、拘役或1 千元以下罰金，致重傷者，處3 年以下有期徒刑、拘
役或2 千元以下罰金。
中華民國刑法第164條
（藏匿人犯或使之隱避、頂替罪）
藏匿犯人或依法逮捕拘禁之脫逃人或使之隱避者，處2 年以下有
期徒刑、拘役或5 百元以下罰金。
意圖犯前項之罪而頂替者，亦同。


司法院資訊處製作；財團法人民間司法改革基金會備份。
